臺灣高雄地方法院刑事裁定　　　　　　 100年度聲減字第12號
聲　請　人　臺灣高雄地方法院檢察署檢察官
受　刑　人　江啟源
上列受刑人因違反電信法等案件，已經判決罪刑確定，聲請人聲
請減刑及定應執行刑（100 年度聲減字第6 號），本院裁定如下
：
    主  文
江啟源所犯如附表編號1 所示之罪，減為有期徒刑壹月又拾伍日
，如易科罰金，以銀元參佰元即新臺幣玖佰元折算壹日。又所犯
如附表編號1 所示之罪減刑後，與附表編號2 所示不得減刑之罪
所處之刑，應執行有期徒刑伍月，如易科罰金，以銀元參佰元即
新臺幣玖佰元折算壹日。
    理  由
一、聲請意旨略以：受刑人江啟源於附表所列日期犯如附表所列
    之罪，經如附表所列之法院判處如附表所列之刑確定在案。
    經查其所犯如附表所列編號第1 之罪，犯罪時間在中華民國
    96年4 月24日以前，核與中華民國九十六年罪犯減刑條例第
    2 條第1 項第3 款規定相符，應依同條例第8 條第1 項、第
    3 項聲請裁定減刑，而其所犯附表編號2 之罪，雖依同條例
    第5 條規定不予減刑，惟仍應依同條例第11條、12條規定定
    其應執行之刑，並依同條例第9 條諭知易科罰金之折算標準
    等語。
二、按「裁判確定前犯數罪，有應減刑與不應減刑者，就應減刑
    之罪，依第二條、第四條、第六條至第八條及前條規定減刑
    後，與不應減刑之罪之宣告刑，適用刑法第五十一條定其應
    執行之刑。」、「前二條關於定其應執行之刑，準用第八條
    第三項規定。」，中華民國九十六年罪犯減刑條例第11條、
    第12條分別定有明文，而同條例第8 條第3 項規定：「依本
    條例應減刑之數罪，經二以上法院裁判確定者，得由一檢察
    官或應減刑之人犯合併向其中一裁判法院聲請裁定之。」，
    故在一人犯數罪案件中，各個案件之最後事實審法院如經檢
    察官或應減刑之人犯聲請減刑及定執行刑時，不論其是否為
    數罪中之最後事實審法院，法律即賦予管轄權，無可規避裁
    判（最高法院97年度臺非字第105 號判決要旨參照）。查本
    件附表編號2 所示之罪，其最後事實審法院雖為臺灣高等法
    院高雄分院，惟檢察官既與附表編號1 之罪一併聲請減刑並
    定應執行之刑，而附表編號1 之罪最後事實審法院為本院；
    依上開說明，本院對於本件自有管轄權，合先敘明。
三、次按裁判確定前犯數罪者，併合處罰之；數罪併罰，有二裁
    判以上者，依刑法第51條之規定，定其應執行之刑，刑法第
    50 條、第53條分別定有明文。又數罪併罰之案件，其各罪
    判決均係宣告刑，並非執行刑，縱令各案中一部分犯罪之宣
    告刑在形式上已經執行，仍應依法聲請犯罪事實最後判決之
    法院裁定，然後再依所裁定之執行刑，換發指揮書併合執行
    ，其前已執行之有期徒刑部分，僅應予扣除而不能認為已執
    行完畢，在所裁定之執行刑尚未執行完畢前，各案之宣告刑
    不發生執行完畢之問題（最高法院90年度台非字第340號、
    最高法院95年度台非字第320號判決意旨參照）。
四、末按刑法第2 條第1 項規定：「行為後法律有變更者，適用
    行為時之法律。但行為後之法律有利於行為人者，適用最有
    利於行為人之法律」，故依刑法第51條定應執行刑時，如係
    在裁判確定前犯數罪，其中一罪在新法施行前者，亦應為新
    舊法比較（最高法院95年度第8 次刑事庭會議決議參照）。
    查受刑人為如附表所示之犯罪行為後，刑法業於民國95年7
    月1 日修正公布施行，修正前之刑法第51條第5 款規定：「
    宣告多數有期徒刑者，於各刑中之最長期以上，各刑合併之
    刑期以下，定其刑期。但不得逾20年」；而修正後之該款則
    規定：「宣告多數有期徒刑者，於各刑中之最長期以上，各
    刑合併之刑期以下，定其刑期。但不得逾30年」，是比較結
    果，經比較新舊法結果，修法後之規定非較有利於受刑人，
    依刑法第2 條第1 項前段之規定，應依修正前之刑法第51條
    第5 款，就本件受刑人宣告之刑，定其應執行刑。再者，關
    於易科罰金之折算標準，亦有修正，修正後之刑法第41條就
    易科罰金之標準，由修正前之刑法第41條第1 項及罰金罰鍰
    提高標準條例第2 條之「100 元以上300 元以下折算1 日」
    （即新臺幣300 元以上900 元以下折算1 日），提高為「新
    臺幣1 千元、2 千元或3 千元折算1 日」，是刑法修正後之
    易科罰金標準，顯較不利於受刑人，自應依修正前刑法第41
    條第1 項前段規定，以定其易科罰金之折算標準。
五、經查：本件受刑人江啟源前因違反電信法等案件，經本院以
    93年度簡字第1810號判決，判處有期徒刑3 月，如易科罰金
    ，以銀元300 元即新臺幣900 元折算1 日確定在案（附表編
    號1 所示之罪），又因詐欺案件，經臺灣屏東地方法院以98
    年度易字第938 號判決判處有期徒刑5 月，如易科罰金，以
    銀元300 元即新臺幣900 元折算1 日，並經上訴，經臺灣高
    等法院高雄分院以99年度上訴字第312 號判決上訴駁回確定
    在案（附表編號2 所示之罪），此有臺灣高等法院被告前案
    紀錄表、臺灣高雄地方法院檢察署刑案資料查註紀錄表及各
    該判決書影本各1 份在卷可按，此部分之事實，堪予認定。
    而受刑人所犯如附表編號1 所示之罪，其犯罪時間在96年4
    月24日以前，合於減刑條件，依法自應予以減刑；又受刑人
    所犯如附表編號1 之罪所科處之徒刑，依臺灣高等法院被告
    前案紀錄表所載，已於96年4 月2 日易科罰金執行完畢，惟
    受刑人所犯附表編號2 之罪之犯罪日期，既在附表編號1 之
    罪判決確定前所犯，該2 罪本應依數罪併罰規定定其應執行
    之刑，依前揭說明，則受刑人所犯如附表編號1 之罪所科處
    之徒刑，依執行指揮書縱已經執行完畢，但就數罪併罰應定
    其應執行之刑而言，仍應認該罪尚未執行完畢，故聲請人就
    附表編號1 之犯罪聲請減刑並請求與附表編號2 所示之罪定
    應執行之刑，即無不合，應予准許。爰就附表編號1 所示之
    罪，予以減刑，再與不得減刑之附表編號2 所示之罪，合併
    定應執行有期徒刑5 月，並依修正前刑法第41條第1 項前段
    諭知易科罰金之折算標準。至原判決諭知沒收部分，不在減
    刑範圍內，仍應依原判決執行之。
六、依中華民國九十六年罪犯減刑條例第2 條第1 項第3 款、第
    8 條第1 項、第3 項、第11條、第12條，刑法第2 條第1 項
    ，修正前刑法第41條第1 項前段、第51條第5 款，廢止前罰
    金罰鍰提高標準條例第2 條，現行法規所定貨幣單位折算新
    臺幣條例，裁定如主文。
中    華    民    國   100    年    1     月    19    日
                    刑事第七庭  法  官  廖華君
以上正本證明與原本無異。
如不服本裁定，應於裁定送達後5日內，向本院提出抗告狀。
中    華    民    國   100    年    1     月    19    日
                                書記官  許珈綺